臺灣板橋地方法院民事判決　　　　　　　100年度訴字第773號
原　　　告　朱麗卿
訴訟代理人　劉慧芠
原　　　告　劉美溶
上二人共同
訴訟代理人　黃正淮律師
被　　　告　林官春桃
訴訟代理人　吳慶隆律師
上列當事人間請求侵權行為損害賠償事件，經本院於民國100 年
8月2日言詞辯論終結，判決如下：
    主  文
被告應給付原告朱麗卿新台幣肆仟伍佰元，及自民國一百年二月
二十六日起至清償日止，按年息百分之五計算之利息。
被告應給付原告劉美溶新台幣壹仟肆佰捌拾元，及自民國一百年
二月二十六日起至清償日止，按年息百分之五計算之利息。
原告朱麗卿、劉美溶其餘之訴駁回。
訴訟費用由被告負擔百分之九，餘由原告負擔。
本判決第一項及第二項得假執行；但被告如各以新台幣肆仟伍佰
元為原告朱麗卿預供擔保、以新台幣壹仟肆佰捌拾元為原告劉美
溶預供擔保後，得免為假執行。
原告朱麗卿、劉美溶其餘假執行之聲請駁回。
    事實及理由
一、程序方面：按訴狀送達後，原告不得將原訴變更或追加他訴
    ，但擴張或減縮應受判決事項之聲明者，不在此限，民事訴
    訟法第255 條第1 項但書第3 款定有明文。本件原告朱麗卿
    、劉美溶起訴時原分別請求本金377,000 元、257,810 元（
    見原告起訴狀），嗣各減縮本金請求為347,000 元（見本院
    卷第104 頁）、167,810 元（見本院卷第148 頁），核與上
    開規定相符，應予准許。
二、原告等主張：被告於民國98年2 月14日10時許，駕駛車號81
    22-MQ 號自用小客車，自其位於新北市三重區○○○路16巷
    4 號住處車庫駛出時，本應注意車前狀況，並隨時採取必要
    之安全措施，且依當時天候晴、日間自然光線、柏油市區道
    路乾燥、無缺陷、無障礙物、視距良好等情狀，並無不能注
    意之情事，竟疏未注意及此，適有訴外人梁忠駕駛車號6478
    -DX 號自用小貨車，沿正義北路16巷往正義北路方向行駛，
    被告為閃避其左前方訴外人梁忠駕駛之自用小貨車，因操控
    不當，欲踩剎車卻不慎踩油門，以致其未能採取必要之安全
    措施，因此擦撞該小貨車之右前保險桿後，復向前撞及對側
    正欲進入正義北路16巷3 號住處而立於門口之訴外人即原告
    朱麗卿之夫劉朝祥，致劉朝祥受有遠端脛腓骨閉鎖性骨折（
    即左足踝骨折）、下肢開放性傷口等重傷，並撞毀原告朱麗
    卿所有之新北市三重區○○○路16巷3 號房屋（下稱系爭房
    屋）、及原告劉美溶所經營之漢堡早餐店。原告等依民法第
    184 條規定，請求被告負損害賠償責任。茲就原告2 人請求
    之項目及金額分述如下：
  (一)原告朱麗卿部分：
    系爭房屋為原告朱麗卿所有，遭被告撞毀，經僱請他人修繕
    後，支出修繕費新台幣（下同）92,000元。又原告朱麗卿之
    系爭房屋本出租予女兒即原告劉美溶經營漢堡早餐店，租期
    自97年8 月1 日起至99年8 月1 日止，每月租金收入為15,0
    00元。因被告撞傷劉朝祥且毀損系爭房屋，原告為收回該位
    於1 樓之系爭房屋以供行動不便之劉朝祥（原本住系爭房屋
    之2 樓）居住，致無法出租，而受有自98年3 月起至99年8
    月1 日止計17個月又1 天之租金損失，以17個月計算，共損
    失255,000 元（15,000×17＝255,000 ）。以上合計347,00
    0 元（修繕費92,000元＋租金損失255,000 元＝347,000 元
    ）。
  (二)原告劉美溶部分：
    原告劉美溶於系爭房屋經營漢堡早餐店，因被告駕車撞毀如
    附表一所示店內設備、生財器具，致原告劉美溶該部分受有
    物品折損之損害34,430元。另因系爭房屋所有人朱麗卿將房
    屋收回不出租予原告，致原告劉美溶受有營業損失，以早餐
    店開幕至事發止實際營業總天數184 天，總淨利228,462 元
    ，則每天實際平均營業收入為1,241.6 元（計算式：228462
    元÷184 天＝1241.6元），每月之平均淨利扣除每月房租15
    ,000元後應為22,230元（計算式：1241.6元×30天－房租15
    000 元＝22230 元），爰請求6 個月期間之營業損失133,38
    0 元（計算式：22230 元×6 月＝133,380 元）。以上合計
    167,810 元（物品折損34,430元＋營業損失133,380 元＝16
    7,810 元）。
  (三)又本件事發後，被告已承諾願賠償原告2 人之上開損害，自
    屬債務拘束的承諾，故原告等亦得依民法第153 條，請求被
    告賠償上開損失等語。
  (四)聲明求為：(1)被告應給付原告朱麗卿347,000 元及自起訴狀
    繕本送達翌日起至清償日止，按年息5%計算之利息。(2)被告
    應給付原告劉美溶257,810 元及自起訴狀繕本送達翌日起至
    清償日止，按年息5%計算之利息。(3)願供擔保請准宣告假執
    行。
三、被告答辯聲明：原告之訴及假執行之聲請均駁回；若受不利
    判決，願供擔保請准宣告免為假執行。陳述略以：
  (一)關於原告朱麗卿部分：
    1.案發當時，被告僅撞損系爭房屋鐵捲門柱1 根及落地玻璃
      門1 片而已，且事發當日被告即已雇工將撞損鐵捲門柱1
      根修復完畢，故原告此部分請求無理由。又原告朱麗卿所
      提修繕費單據，係私文書，被告否認真正。
    2.關於落地玻璃門1 片，原告朱麗卿並未修繕，且當日估價
      僅需4,500 元，然係原告朱麗卿不願修繕，事後卻私自改
      裝成白鐵門、並加裝落地窗、熱水器…等，顯與本件車禍
      發生前之原狀不符，非屬回復原狀所必要之費用。
    3.關於其請求租金損失部分，原告朱麗卿、劉美溶2 人為母
      女關係，原告朱麗卿所提租賃契約為私文書，乃原告2 人
      間私相授受所為，不足為證外，且原告有無申報租賃收入
      、是否逃漏稅捐等，亦無任何依憑，其空言主張租金損失
      云云，為無理由。
    4.參以民法第184 條第1 項前段所稱「權利」，並不包括債
      權。蓋債權不具所謂典型的社會公開性，第三人難以知悉
      ，同一個債務人之債權人有時甚多，加害人的責任將無限
      擴大，不合社會生活上損害合理分配原則。而原告朱麗卿
      主張被告應賠償其租金收入損害云云，惟被告並未侵害原
      告朱麗卿之租金債權，車禍發生怎會必然侵害租金債權？
      原告等不願續租係原告等自己之決定，除與本件車禍並無
      絕對必然之因果關係外，而且原告2 人為母子關係，是否
      果真有租賃關係？有無給付租金？不只令人懷疑，已如前
      述，且被告亦未違反民法第184 條第1 項後段故意以背於
      善良風俗之方法及同條第2 項違反保護他人之法律，亦無
      因此造成原告等人之損害，原告之請求亦無理由。
  (二)關於原告劉美溶部分：
    1.被告否認有何侵害毀損原告劉美溶之店內設備、生財器具
      等，其所提出之原證6 照片，不足為證，反由被證1 照片
      可證明案發當日被告僅撞損鐵捲門柱1 根及落地玻璃門1
      片，原告劉美溶之漢堡早餐店根本未受損，遑論店內設備
      、生財器具。況案發當日，原告劉美溶早餐店並無營業，
      怎會有營業損失或食材逾期不能食用之損失？原告劉美溶
      於案發後不願做生意，與本件車禍之發生亦無因果關係。
      原告朱麗卿若不願出租店面，原告劉美溶若有生活需求，
      何不能他處覓租營業？而原告劉美溶主張每月淨利37,230
      元，並無報稅，亦無依據，其空言請求，顯無理由。
    2.參以民法第164 條第1 項前段所稱「權利」，並不包括債
      權。蓋債權不具所謂典型的社會公開性，第三人難以知悉
      ，同一個債務人之債權人有時甚多，加害人的責任將無限
      擴大，不合社會生活上損害合理分配原則。而原告劉美溶
      主張被告應賠償其營業損失云云，惟被告並未侵害原告劉
      美溶之營業債權，車禍發生怎會必然侵害租金債權？原告
      劉美溶身體並未受傷，其不願營業做生意賣漢堡、早餐係
      其自己之決定，與本件車禍並無絕對必然之因果關係，已
      如前述，而且被告亦未違反民法第184 條第1 項後段故意
      以背於善良風俗之方法及同條第2 項違反保護他人之法律
      ，亦無因此造成原告劉美溶之損害，其請求亦無理由。
    3.原告劉美溶稱係因原告朱麗卿要將系爭房屋收回自用而無
      法出租系爭房屋予伊繼續經營早餐店云云，姑不論並非事
      實，違約不租者乃原告朱麗卿，依債之相對性原則，原告
      劉美溶之損失應向原告朱麗卿請求賠償，而非向第三人即
      被告求償，此為原告2 人間之租賃契約關係，與被告無任
      何關係。
  (三)案發後，兩造固曾洽談和解賠償事宜時，然就原告等之請求
    ，被告並未加認諾，否認兩造間有何達成賠償之合意、或被
    告有何債務拘束之承諾等語，資為抗辯。
四、兩造不爭執事項：
  (一)被告於上開時、地，駕駛自用小客車，自其位於新北市三重
    區○○○路16巷4 號住處車庫駛出時，為閃避訴外人梁忠所
    駕自用小貨車，因操控不當，欲踩剎車卻不慎踩油門，致擦
    撞上開小貨車之右前保險桿後，復向前撞及站立於正義北路
    16 巷3號門口之訴外人劉朝祥（即原告朱麗卿夫、原告劉美
    溶之父），致劉朝祥受有遠端脛腓骨閉鎖性骨折（即左足踝
    骨折）、下肢開放性傷口等重傷。被告之刑事責任部分，業
    經台灣高等法院刑事庭以99年度交上易字第98號刑事判決判
    處被告過失重傷害罪，處有期徒刑3 月，得易科罰金確定。
  (二)系爭房屋為原告朱麗卿所有，被告承認案發當日駕車撞毀系
    爭房屋之鐵捲門門柱1 根及落地玻璃門1 片。
  (三)原告劉美溶於系爭房屋經營漢堡早餐店，惟事發當日並未營
    業。
五、兩造爭執事項要點：
  (一)原告朱麗卿依侵權行為法律關係，請求被告賠償修繕費及租
    金損失，有無理由？如有理由，各得請求若干金額？
  (二)原告劉美溶依侵權行為法律關係，請求被告賠償物品折損及
    營業損失，有無理由？如有理由，各得請求若干金額？
  (三)原告2 人主張被告有債務拘束之承諾，依民法第153 條規定
    ，請求被告賠償其等上開損害，有無理由？
  茲分述如下：
六、原告朱麗卿依侵權行為法律關係，請求被告賠償修繕費及租
    金損失，有無理由？
    系爭房屋係原告朱麗卿所有，被告認於案發當日駕車撞毀系
    爭房屋之鐵捲門門柱1 根及落地玻璃門1 片等事實，為兩造
    所不爭執，並有建物登記謄本1 份、被證1 事故當時照片在
    卷可憑，堪信為真正。至於原告主張其因此支出修繕費用92
    ,000元及受有租金損失等語，為被告否認，並以上開情詞抗
    辯。查：
  (一)被告抗辯事發當日被告即已雇工將撞損鐵捲門柱1 根修復完
    畢，支出3,000 元乙節，業據其提出收據1 紙為證（見被證
    2 ），原告朱麗卿雖否認已修復完畢，然衡情倘被告於事發
    當日未將上開鐵捲門柱1 根修復完畢，則原告朱麗卿如何於
    當日夜間將鐵捲門拉下而閉戶休息？原告朱麗卿空言否認，
    為不足採。被告此部分抗辯，為有理由。
  (二)按我國民法損害賠償之方法，以回復原狀為原則，金錢賠償
    為例外，故原則上被害人應請求債務人回復原狀，惟若回復
    原狀由債務人為之，對被害人可能緩不濟急或不能符合被害
    人之意願時，為期合乎實際需要，並使被害人獲得更周密之
    保障，始例外准許被害人得請求支付回復原狀所必要之費用
    ，以代回復原狀（最高法院92年台上字第1980號裁判意旨）
    。本件依原告所提修繕費用92,000元之表，該表記載「毀損
    及修繕無障礙空間」，內容包括(1)「2009年3 月2 日，改隔
    間，29,400元」、(2)「2009年3 月6 日，熱水器及配件，12
    ,600元」、(3)「2009年3 月7 日，修改爬坡道（即修改腳踏
    板費用3000）、白鐵門（原來鋁框玻璃門遭撞毀改為無障礙
    白鐵門），18,000元」、(4)「2009年3 月7 日，安裝落地窗
    （將營業用鐵捲門內再加裝玻璃門）32,000元」（見本院三
    重簡易庭100 年度司重調45號卷，下稱簡易庭卷，第16頁）
    ，是依上開項目：改隔間、加裝熱水器及配件、修改爬坡道
    （即修改腳踏板費用）、白鐵門（原來鋁框玻璃門遭撞毀改
    為無障礙白鐵門）、安裝落地窗（將營業用鐵捲門內再加裝
    玻璃門）等項，顯然已非原來受損部分之單純修復而已，而
    超過回復原狀之必要費用，故被告抗辯該等修繕費用項目與
    被告之侵權行為間無相當因果關係等語，尚非無據。惟就上
    開「原鋁框玻璃門遭撞毀改為無障礙白鐵門」乙項部分，被
    告承認撞毀該落地玻璃門1 片，而被告事發當日曾請人估價
    此部分之修復費用為4,500 元（見本院卷第127 頁），並有
    原告所提由雲霖企業有限公司出具之估價單，其上品名編號
    5 記載「鋁門4,500 元」字樣（見本院卷第160 頁），核與
    被告所述相符，故原告朱麗卿所請求「白鐵門（原來鋁框玻
    璃門遭撞毀改為無障礙白鐵門），18,000元」部分，於必要
    修復費用即4,500 元範圍內為有據，逾此範圍之修繕費用請
    求，則無理由。
  (三)原告朱麗卿主張系爭房屋本出租予原告劉美溶經營漢堡早餐
    店，租期自97年8 月1 日起至99年8 月1 日止，每月租金收
    入15,000元，因被告撞傷劉朝祥，原告朱麗卿為收回該位於
    1 樓之系爭房屋以供行動不便之劉朝祥（原本住系爭房屋之
    2 樓）居住，致無法出租，受有自98年3 月起至99年8 月1
    日止計17個月又1 天之租金損失，以17個月計算，計損失25
    5,000 元（15,000×17＝255,000 ）等語，亦為被告否認。
    查，按債權係屬相對權，存在於當事人間，而債權不具所謂
    典型的社會公開性，第三人難以知悉，同一個債務人之債權
    人有時甚多，加害人的責任將無限擴大，不合社會生活上損
    害合理分配原則。本件被告係駕車不慎撞損原告朱麗卿系爭
    房屋之鐵捲門門柱1 根及落地玻璃門1 片，已如前述，而民
    法第184 條第1 項前段所稱「權利」，並不包括債權在內，
    故難認為被告有何侵害原告朱麗卿對承租人即原告劉美溶之
    租金債權；另被告係駕車不慎撞傷訴外人劉朝祥、暨撞損原
    告朱麗卿系爭房屋之鐵捲門門柱1 根及落地玻璃門1 片之過
    失行為，亦難認構成民法第184 條第1 項後段故意以背於善
    良風俗之方法或同條第2 項違反保護他人之法律之情形，是
    原告朱麗卿主張依民法第184 條規定，請求被告賠償其租金
    收入損害云云，為不足採。
七、關於原告劉美溶依侵權行為法律關係，請求被告賠償物品折
    損及營業損失，有無理由？
    原告劉美溶主張其於系爭房屋經營漢堡早餐店，因被告駕車
    撞毀如附表一所示店內設備、生財器具，致原告劉美溶該部
    分受有物品折損之損害34,430元。另因系爭房屋所有人朱麗
    卿將房屋收回不出租予原告，致原告劉美溶受有6 個月營業
    損失133,380 元等語，為被告否認，並以上開情詞置辯。經
    查：
  (一)原告劉美溶本於系爭房屋經營漢堡早餐店，惟事發當日並未
    營業之情，為兩造所不爭，並有被告所提被證1 照片存卷足
    徵，堪信為真。而依原告所提原證1 及原證2 照片，被告車
    輛確有撞損如附表一所示之立式招牌、垃圾桶（見本院卷第
    10頁正面照片2 張、該頁反面照片兩張、卷第12頁下方照片
    、第21頁照片）、及長型花盆（見本院卷第12頁正面上方照
    片），故原告劉美溶請求立式招牌1,200 元、垃圾桶180 元
    、長型花盆100 元，共計1,480 元部分，乃為有據。至於原
    告劉美溶請求附表一所示餐車、瓷器花盆之物品折損部分，
    依原告所提原證1 、原證2 照片所示，則未見有何餐車、瓷
    器花盆損壞之情形（見本院卷第12頁正面上方照片）；又其
    所請求附表一所示小水槽之物品折損，則未提出任何證據證
    明該物有何損壞之情形。此外，本院調取被告撞傷訴外人劉
    朝祥之刑事過失傷害案卷查閱結果，卷內亦無任何證據或照
    片足以證明原告劉美溶受有上開餐車、瓷器花盆、小水槽之
    損害。另原告劉美溶請求附表一所示食材損害7,000 元部分
    ，固據其提出拍攝日期為「98年2 月27日」照片1 張為憑（
    見本院卷第20頁下方該張照片），然此拍攝日期距離事發之
    98年2 月14日，已相隔13天，顯難認與被告駕車過失撞擊損
    害系爭房屋間有何相當因果關係存在；況事發當日，原告劉
    美溶早餐店並未營業，有照片為證，至於事發之後原告劉美
    溶未再繼續營業，復未另覓他址繼續營業，亦係本於原告劉
    美溶自己所為之決定，顯與被告之過失行為無關，此部分尚
    不得向被告請求賠償。
  (二)原告劉美溶另主張因系爭房屋所有人朱麗卿將房屋收回不出
    租予原告，致其受有6 個月營業損失133,380 元部分。查，
    民法第184 條第1 項前段所稱「權利」，並不包括債權在內
    ，難認為被告有何侵害原告朱麗卿對承租人即原告劉美溶之
    租金債權，且被告於事發當日已修復遭撞損之鐵捲門柱1 根
    ，使該鐵捲門得以拉下閉戶，業詳如前述，故縱令被告事發
    後未修復落地玻璃門，且立式招牌、垃圾桶、長型花盆雖遭
    被告撞損，然立式招牌、垃圾桶、長型花盆之受損，因非該
    店之主要生財器具，並不影響原告劉美溶仍得於翌日繼續開
    店營業之情，尚難認為原告劉美溶之營業損失與被告之過失
    行為間有何相當因果關係存在，是原告劉美溶此部分請求，
    洵非正當。
  (三)基上，原告劉美溶依侵權行為法律關係，得向被告請求賠償
    之金額為1,480元；逾此範圍之請求，為無理由。
八、原告2 人另主張被告事發後承諾願賠償原告等之上開損害，
    自屬債務拘束的承諾，故原告等亦得依民法第153 條，請求
    被告賠償等語，為被告否認。查，依原告所提錄音光碟及譯
    文（見本院卷第130 至142 頁）內容所示，被告於98年2 月
    16日錄音譯文中表示「沒關係看你們要求多少，總共看你們
    要求多少，你們說一個數字，讓我們參考」（見本院卷第13
    0 頁），無法證明被告有承諾之意。而98年2 月23日錄音譯
    文內容，原告朱麗卿之女即訴外人劉慧芠稱：「後來我叔淑
    走了之後，你（按：指被告）說要找人來報價，找了一個鐵
    門和一個鋁門叫阿水，叫他們來報價，結果鋁門的人報價比
    較貴，等他們走了之後，你回頭來跟我們說『我感覺那個比
    較貴，那我叫那個修理鐵門的來用就好了』。」，被告接話
    說：「對阿，我就是叫那個來修理鐵門的阿水。」；被告之
    夫林老歲說：「那個做鐵門的有跟我們建議說乾脆給你們自
    己去用，說你們喜歡什麼樣的就用什麼樣的，這樣才會比較
    圓滿。…修鐵門的是說最好是給你們自己做。」，劉慧芠則
    答稱：「那你也沒有跟我們說」，林老歲稱：「撞壞就是該
    恢復」，被告則稱：「我們該可以恢復原來的就恢復原來，
    不是說欺負你。」等語，依上開98年2 月23日錄音譯文內容
    ，被告僅表示願意將撞壞的門回復原狀，惟無法證明被告有
    何承諾願意按照原告自行修繕之全部金額予以賠償。另依原
    告所提98年2 月24日錄音譯文，內容為原告要求將系爭房屋
    更改為無障礙空間以供劉朝祥居住使用、及原告劉美溶要求
    被告賠償餐車出售後之價差，而被告則係表示「『該賠的』
    就一定要賠」，顯然被告之意係其認為不應賠償之部分即不
    願賠償，亦無從認為被告已承諾按照原告自行修繕之全部金
    額予以賠償之意。又原告所提98年2 月25日錄音譯文（見本
    院卷第135 至139 頁），內容係原告等打算將系爭房屋更改
    為無障礙空間以供劉朝祥出院後居住使用，並向原告及其夫
    林老歲解說打算將修改系爭房屋哪些部分，而被告及其夫林
    老歲亦僅表示請人來估價看看等語，林老歲並曾陳稱：「門
    也不用那們多」；「要不然你現在要做做什麼，做什麼、做
    哪些東西，你就開一張單子看看要花多少錢讓我參考一下，
    好讓我們了解一下」等語（見本院卷第143 頁），由此亦顯
    無從可認為被告已承諾按照原告自行修繕之全部金額予以賠
    償之意。從而，原告等主張被告依民法第153 條規定請求被
    告賠償，非屬有據。
九、綜上所述，原告等基於侵權行為法律關係、第153 條規定，
    請求被告給付原告朱麗卿4,500 元、給付原告劉美溶1,480
    元，及均自起訴狀繕本送達翌日即100 年2 月26日起至清償
    日止，按年息5%計算之法定遲延利息範圍部分，為有理由，
    應予准許。逾此範圍之請求，均無理由，應予駁回。
十、本件原告勝訴部分，乃所命被告給付之金額或價額未逾新臺
    幣50萬元，依民事訴訟法第389 條第1 項第5 款規定，應依
    職權宣告假執行。而被告陳明願供擔保，聲請免為假執行，
    於法核無不符，爰酌定相當之擔保金額宣告之。至於原告其
    餘假執行之聲請，因訴之駁回而失所依據，不應准許。
十一、因本案事證已臻明確，兩造其餘主張陳述及所提之證據，
      經審酌後，認於本判決結果不生影響，爰不一一論述，附
      此敘明。
十二、結論：原告之訴為一部有理由，一部無理由，依民事訴訟
      法第83條、第79條、第389 條第1 項第5 款、第392 條，
      判決如主文。
中    華    民    國   100    年    8     月    16    日
                  民事第一庭    法  官  陳翠琪
以上正本係照原本作成
如對本判決上訴，須於判決送達後20日內向本院提出上訴狀。如
委任律師提起上訴者，應一併繳納上訴審裁判費。
中    華    民    國   100    年    8     月    17    日
                                書記官  簡曉君